【裁判字號】    99,交抗,1920
【裁判日期】    991005
【裁判案由】    違反道路交通管理處罰條例
【裁判全文】
臺灣高等法院交通事件裁定            99年度交抗字第1920號
抗 告 人即
異 議 人即
受 處 分人  甲○
上列抗告人因違反道路交通管理處罰條例案件，不服臺灣臺北地
方法院中華民國99年8月31日所為99年度交聲字第1010號裁定，
提起抗告，本院裁定如下：
    主  文
抗告駁回。
    理  由
一、原處分意旨略以：受處分人甲○騎乘其所有之車牌號碼BDT-
    609號重型機車，於民國99年5月22日18時24分許，沿臺北市
    ○○路由東往西方向行駛，於行經設有燈光號誌管制之木柵
    路、光輝路交岔路口時，因未遵守號誌之指示而逕行由東向
    南闖紅燈左轉至光輝路後繼續行駛，為執勤員警當場攔停掣
    單舉發，經受處分人於舉發通知單上所載之應到案日期前99
    年5月24日提出申訴，嗣經原舉發機關台北市政府警察局文
    山第一分局調查結果，仍認受處分人有前開違規行為，原處
    分機關台北市交通事件裁決所依道路交通管理處罰條例第53
    條第1項、違反道路交通管理事件統一裁罰基準及處理細則
    第43條、第44條暨違返道路交通管理事件統一裁罰基準表之
    規定，裁處罰鍰1,800元，並依同條例第63條第1項第3款之
    規定記違規點數3點。受處分人以其係闖黃燈，而未闖紅燈
    為由，提出異議，惟受處分人係於見號誌已轉為黃燈，不為
    減速，致其通過停止線時號誌已為紅燈，認受處分人確有闖
    紅燈之違規行為，予以駁回。
二、抗告意旨略以：原審何以得以原處分機關漏印道路交通管理
    處罰條例第63條第1項第3款而增加記違規點數3點之處罰？
    當時確時目睹之燈號為黃燈非紅燈。員警看到左側2位騎士
    停下來，係因車速較慢。原審以距離交通號誌為4到5戶店面
    作為認定有足夠時間得以反應依據，然我重回現場，當日看
    到綠燈轉黃燈時距離交通號誌3公尺，是以當時40公里之車
    速加以機車之質量，依牛頓第二運動定律及摩擦力原理，不
    可能停下來。又舉發員警所持依據有誤，僅以目測，未有如
    照片、錄影等物證之舉發，而原審僅採用舉發員警之證詞，
    以信任原則為判決依據，對受處分人不公，難照折服云云。
三、按汽車駕駛人，行經有燈光號誌管制之交岔路口闖紅燈者，
    處新台幣（下同）1,800元以上5,400元以下罰鍰；又汽車駕
    駛人有前開規定之情形者，除依該條科處罰鍰外，並記違規
    點數3點，道路交通管理處罰條例第53條第1項、第63條第1
    項第3款分別定有明文。又黃燈用以警告車輛駕駛人及行人
    ，表示紅色燈號即將顯示，屆時將失去通行路權；車輛面對
    紅燈表示禁止通行，不得超越停止線或進入路口，道路交通
    標誌標線號誌設置規則第206條第1項第4、5款定有明文。是
    車行駛至交岔路口，於有燈光號誌指揮之場合，應遵守燈光
    號誌之指揮，黃燈警告紅色燈號即將顯示，屆時將失去通行
    路權。
四、經查：
(一)受處分人甲○騎乘其所有之車牌號碼BDT-609號重型機車，
    於民國99年5月22日18時24分許，沿臺北市○○路由東往西
    方向行駛，於行經設有燈光號誌管制之木柵路、光輝路交岔
    路口時，確有駕車行經有燈光號誌管制之交岔路口而闖紅燈
    之交通違規行為，業據證人舉發員警蔡慶文於原審調查結證
    明確，並有經受處分人簽名之台北市政府警察局舉發違反道
    路交通管理事件通知單在卷可稽，受處分人之違規事實已堪
    認定。
(二)受處分人為領有駕駛執照之駕駛人，當時駕車行駛於道路上
    時，遇行向行車管制號誌轉換成黃燈時，即將失去通行路權
    ，自應減速準備煞停，不得超越停止線或進入路口，強行通
    過而造成違規。是依受處分人所稱係闖黃燈，且其於原審陳
    稱：當時我騎的比較快，我只有想到要趕快通過等語（原審
    卷第15頁背面），並參以證人員警蔡慶文於原審證稱：我看
    到受處分人紅燈左轉。我看到他是依照原來的速度行駛，並
    沒有減速或加速等語（原審卷第16頁背面）。可知受處分人
    見交通號誌由綠燈轉為黃燈時，未為減速煞停之準備，並強
    行通過，於紅燈號誌亮起之際，受處分人仍在該路口行進中
    ，並非紅燈之際即已通過該路口左轉至光輝路，顯見闖紅燈
    為受處分人搶黃燈之結果，自應負闖紅燈之責。受處分人辯
    稱因機車之質量、車速，不可能及時煞停云云，復未能提出
    當時車速、看到交通號誌之位置等證據，以資證明未能有足
    夠時間煞停，自不得為受處分人有利之認定。
(三)法院受理交通事件，準用刑事訴訟法之規定；其處理辦法，
    由司法院會同行政院定之，道路交通管理處罰條例第89條定
    有明文。又聲明異議案件之處理，除準用刑事訴訟法有關規
    定外，依道路交通案件處理辦法之規定處理之；交通法庭就
    聲明異議之案件，必要時得訊問受處分人及其他關係人，並
    得傳喚證人，命行鑑定，實施勘驗，亦為該辦法第4條第2項
    及第16條所明定。又員警舉發交通違規案件，並不以舉發照
    片為唯一證明方法，法院處理交通事件，並不限於科學儀器
    所採證據，惟仍須就事件所涉相關證據資料，包括供述及非
    供述證據，依據證據法則，憑以認定行為人交通違規行為之
    有無。此乃因交通違規事件之特性，行為態樣甚多，復有瞬
    間即逝行為，實無法於有交通違規同時，全部得以即時利用
    科學儀器，取得證據資料；即使屬於方便以科學儀器採證之
    交通違規行為，普遍採用，不但所費不貲，也有實際困難。
    若舉發員警係親眼見聞違規經過，並以證人身分具結後在法
    院證述，仍不失為認定交通違規事實有無之證據方法。況執
    勤員警舉發交通違規，係依道路交通管理處罰條例授權所為
    之職權行使。而汽車駕駛人闖紅燈、違規迴轉等違規行為之
    取締，揆其行為本質，多係發生於瞬間，通常多委由當場執
    行取締違規公務員之認識及判斷，且必須為立即之取締作為
    ，此為達成維持交通秩序目的所必要。且依道路交通管理處
    罰條例之規定，此種立即性之舉發違規，多依員警之認知判
    斷已足，並無必須另有其他積極佐證：如其他目擊證人或必
    須拍攝照片等，始構成處分要件之規定。此係因執行職務之
    公務員，通常多具有一定之考選資格與專業訓練，且其執法
    之對象係不特定之大眾，故其立場經立法機關推定，應具有
    客觀、公正與公平之特質，而無故意偏頗之虞。本件受處分
    人未就執勤員警之舉發有誤，提出明確事證以供調查，並依
    舉發員警於原審法院審理證稱當時看到受處分人違規時所處
    之位置，確可清楚辨明該交岔路口之燈號及行車動態，且經
    核無任何其他相關證據，足資證明舉發員警確有捏造事實違
    法取締之情形，而員警就本件違規事實之證述內容，亦無不
    合常理之處，故證人本其維護交通秩序及行車安全等職責所
    為之本件交通違規舉發，自應予以採信。是受處分人認原審
    單憑員警之身分即認定伊有違規事實，難以信服云云，自無
    可採。
(四)至受處分人稱原審增加記違規點數3點之處分，乃原處分所
    為之裁處，且已記明於原處分機關之裁決書之處罰主文欄一
    。惟裁決書之處罰主文欄一僅記載「依同條例第63條第1項
    規定記違規點數3點」，漏未指明係依據該法條之第幾款，
    是原審補充詳列係依據第63條第1項第3款之規定記違規點數
    3點，尚非變更或增加原處分，附此敘明。
五、綜上所述，受處分人確有於前揭時、地駕車行經有燈光號誌
    管制之交岔路口闖紅燈之事實。從而，原處分機關依道路交
    通管理處罰條例第53條第1項、第63條第1項第1款規定，裁
    處受處分人罰鍰1,800元，並記違規點數3點，核無不合。原
    審以受處分人係有足夠時間反應而減速於停止線前，於見號
    誌轉為黃燈，仍不予減速，致其通過停止線時號誌已為紅燈
    ，認受處分人確有闖紅燈之違規行為，於理由中論述綦詳，
    而裁定駁回異議，維持原處分機關之裁罰，核其認事用法，
    均無違誤。抗告意旨仍執前詞，指摘原裁定不當，為無理由
    ，應予駁回。
六、據上論斷，應依道路交通管理處罰條例第89條、道路交通案
    件處理辦法第26條，刑事訴訟法第412條，裁定如主文。
中    華    民    國    99    年    10    月    5     日
                  刑事第七庭審判長法  官  趙功恆
                                  法  官  楊智勝
                                  法  官  游紅桃
以上正本證明與原本無異。
不得再抗告。
                                  書記官  潘文賢
中    華    民    國    99    年    10    月    5     日

司法院資訊處製作；財團法人民間司法改革基金會備份。
